臺灣高等法院民事裁定
111年度聲再字第35號
聲  請  人  郭俊良  
上列聲請人因與相對人內政部都市計畫委員會、內政部間請求國
家賠償等聲請再審事件，對於中華民國111年2月18日本院111年
度聲再字第7號確定裁定聲請再審，本院裁定如下：
    主  文
聲請駁回。
聲請訴訟費用由聲請人負擔。
    理  由
一、按再審之訴，應於30日之不變期間內提起；前項期間，自判
    決確定時起算，判決於送達前確定者，自送達時起算，民事
    訴訟法第500條第1項、第2項前段分別定有明文。上開規定
    依同法第507條規定，於確定裁定聲請再審準用之。經查：
    本院111年度聲再字第7號確定裁定（下稱原確定裁定），於
    民國111年2月25日送達聲請人，有書記官辦案進行簿可稽，
    而聲請人於111年3月17日聲請再審（見本院卷第3頁），尚
    未逾30日之聲請再審不變期間，合先敘明。
二、聲請意旨略以：原確定裁定引據最高法院78年度台聲字第1
    號裁定意旨：「民事訴訟法第498條所謂為判決基礎之裁判
    ，指確定之終局判決，係以有再審事由之裁判為根據，若無
    此裁判，其終局判決之結果，即非如此者而言」並謂：「按
    民事訴訟法第496第1項第1款所謂適用法規顯有錯誤，係指
    確定裁判所適用之法規，顯然不合於法律規定，或與司法院
    現尚有效及大法官會議之解釋顯然違反，或消極的不適用法
    規，顯然影響裁判者而言，並不包括裁判理由矛盾、理由不
    備，認定事實錯誤等情形在內。」等為不利聲請人之判斷基
    礎，顯有應適用民事訴訟法第496條第1項前段而未予適用之
    適用法規顯有錯誤之情形，及消極不適用憲法第16條：「人
    民有請願、訴願及訴訟之權」之適用法規顯有錯誤之情形，
    是原確定裁定顯有民事訴訟法第496條第1項第1款規定再審
    事由。其次，原確定裁定並未就伊指謫本院110年度聲再字
    第219號確定裁定（下稱219號確定裁定）之多端再審事由，
    闡明究係有如何之事實與法理辯證，得為認定該裁定之相關
    判斷即便有所不當情況下仍為不影響裁定結果，顯欠缺應有
    之法理及論理邏輯之判斷，亦有消極不適用民事訴訟法第22
    2條第3項規定之情形，構成同法第496條第1項第1款之再審
    事由。爰依同法第507條準用同法第5編規定聲請再審，並聲
    明：㈠原確定裁定撤銷。㈡本院219號確定裁定、110年度聲再
    字第154號裁定（下稱154號確定裁定）、110年度聲再字第9
    7號裁定（下稱97號確定裁定）、110年度聲再字第17號裁定
    （下稱17號確定裁定）、109年度聲再字第201號裁定（下稱
    201號確定裁定）、109年度聲再字第161號裁定（下稱161號
    確定裁定）、109年度聲再字第109號裁定（下稱109號確定
    裁定）、109年度聲再字第53號裁定（下稱53號確定裁定）
    、109年度國再字第4號裁定、109年度國再字第1號判決均撤
    銷。㈢本院108年度上國字第14號判決撤銷、臺灣臺北地方法
    院108年度國更一字第1號判決廢棄。㈣撤銷內政部都市計畫
    委員會第893次會議通過新北市政府提送之「變更三重都市
    計畫（部分市場用地及批發市場兼零售市場用地為商業區）
    （配合三重果菜市場周邊都市更新計畫暨劃定都市更新地區
    ）」案之決議（下稱系爭決議），以回復原狀等語。
三、按確定裁定適用法規顯有錯誤者，當事人得聲請再審，此觀
    民事訴訟法第507條準用第496條第1項第1款規定甚明。所謂
    適用法規顯有錯誤，係指確定裁判所適用之法規顯然不合於
    法律規定，或與司法院現尚有效及大法官會議之解釋顯然違
    反，或消極的不適用法規，顯然影響裁判者而言（最高法院
    110年度台聲字第3124號裁定意旨參照）。經查：
　㈠聲請人主張原確定裁定對其所指謫219號確定裁定之多端再審
    事由，全然棄置不論，有應適用民事訴訟法第496條第1項前
    段而未予適用之適用法規顯有錯誤之情形，及消極不適用民
    事訴訟法第222條第3項規定之情形云云，然按聲請再審，法
    院認無再審理由，裁定駁回後，不得以同一事由，對於原確
    定裁定或駁回再審聲請之確定裁定，更行聲請再審，此觀民
    事訴訟法第507條準用第498條之1之規定自明。則原確定裁
    定以：219號確定裁定以154號確定裁定所執再審事由，分別
    經97號確定裁定、17號確定裁定、201號確定裁定、161號確
    定裁定、109號確定裁定載明不可採之理由，而裁定駁回其
    聲請確定，聲請人復執同一事由，對97號確定裁定聲請再審
    ，為不合法，因認聲請人對154號確定裁定聲請再審為無理
    由等語，經核並無適用法規顯有錯誤之情形。且原確定裁定
    所判斷者，不涉及法院依自由心證判斷事實真偽之問題，亦
    無消極不適用民事訴訟法第222條第3項規定可言。
　㈡次按民事訴訟法第498條所謂「為判決基礎之裁判」，指確定
    之終局裁判，係以有再審事由之裁判為根據，若無此裁判，
    其終局裁判之結果即非如此。故同一案件歷次前訴訟程序之
    裁判，對於該聲請再審之確定裁判而言，自非該條所稱之「
    為判決基礎之裁判」（最高法院110年度台聲字第2854號民
    事裁定參照）。原確定裁定以上述㈠之理由，認聲請人之再
    審聲請為無理由，予以駁回，並敘明154號確定裁定並非民
    事訴訟法第498條所謂「為判決基礎之裁判」，且219號
　　確定裁定關於此部分論述，無論當否，要與裁判之結果不生
    影響，經核並無適用法規顯有錯誤及消極不適用憲法第16條
    之情形。聲請人執以對原確定裁定聲請再審，亦非有理由。
四、綜上所述，聲請人主張原確定裁定構成民事訴訟法第496條
    第1項第1款之再審事由，依同法第507條準用同法第5編規定
    聲請再審，請求廢棄原確定裁定，為無理由，應予駁回。原
    確定裁定既未經廢棄，聲請人請求廢棄前開歷次確定裁定、
    判決，暨撤銷系爭決議以回復原狀，即無庸再予審究，附此
    敘明。
五、據上論結，本件再審之聲請為無理由，爰裁定如主文。
中　　華　　民　　國　　111 　年　　4 　　月　　14　　日
                  民事第十九庭  
                      審判長法  官  魏麗娟
                            法  官  潘進柳
                            法  官  郭佳瑛
正本係照原本作成。
如不服本裁定，應於收受送達後10日內向本院提出抗告狀，並應
繳納抗告費新臺幣１千元。
中　　華　　民　　國　　111 　年　　4 　　月　　14　　日

  　　　　　　　　　　　　　書記官  黃麗玲